【裁判字號】    95,交訴,101
【裁判日期】    950731
【裁判案由】    公共危險等
【裁判全文】
臺灣高雄地方法院刑事判決             95年度交訴字第101號
公  訴  人  臺灣高雄地方法院檢察署檢察官
被      告  乙○○
                    （另案臺灣高雄監獄執行中）
上列被告因公共危險等案件，經檢察官提起公訴（95年度偵字第
3506號），本院依簡式審判程序，判決如下：
    主  文
乙○○因過失傷害人，處拘役肆拾日，如易科罰金，以參佰元折
算壹日；又駕駛動力交通工具肇事，致人受傷而逃逸，處有期徒
刑捌月。
    事  實
一、乙○○（未考領駕駛執照）於民國94年11月29日下午3 時37
    分許，騎乘懸掛失竊車牌ICP-578 號（為丁冠豪所有，於94
    年11月16日上午11時15分許，在高雄市楠梓區○○○路26 4
    號前遭乙○○、蔡佳勳2 人竊取）之重型機車（原車牌號碼
    為OXB-450 號，引擎號碼為KBND0-000000號，為月清祥所有
    ，於94年11月16日晚間9 時許，在高雄市○○區○○路、興
    西路口遭乙○○竊取；乙○○與蔡佳勳2 人涉犯竊盜罪部分
    由檢察官另案提起公訴）後載蔡佳勳，沿高雄市○○區○○
    道路西往東方向行駛，途經防汛道路與建楠路120 巷無號誌
    交岔路口，本應注意汽車行車速度，在未劃設車道線、行車
    分向線之道路，時速不得超過40公里，且行經無號誌之交岔
    路口，應減速慢行，作隨時停車之準備，且依當時情形，天
    候晴、日間自然光線、柏油路面狀態乾燥、無缺陷、無障礙
    物且視距良好，並無不能注意之情事，竟疏未注意減速慢行
    ，貿然以50至60公里之時速行駛，適有丙○○騎乘車牌號碼
    XQI- 996號重型機車，沿建楠路120 巷南往北方向駛至該交
    岔路口，乙○○駕駛車輛之車頭因而與丙○○所騎車輛之左
    前車頭發生對撞，致丙○○人車倒地，並受有左下肢及左胸
    挫傷等傷害。詎乙○○明知其駕駛屬於動力交通工具之上開
    車輛已經肇事致人受傷害，竟因剛犯搶奪之罪懼警查獲而未
    停車處理或採取必要之救護措施，即逕行駕車逃逸。嗣於同
    日晚間6 時30分許，在高雄市○○區○○路151 巷底為警循
    線查獲。
二、案經丙○○訴由高雄市政府警察局楠梓分局報告臺灣高雄地
    方法院檢察署檢察官偵查起訴。
    理  由
一、本件被告乙○○所犯係死刑、無期徒刑、最輕本刑為3 年以
    上有期徒刑以外之罪，其於準備程序就被訴事實為有罪之陳
    述，經受命法官告知簡式審判程序之旨，並聽取其與公訴人
    之意見後，本院認無不得或不宜改依簡式審判程序進行之情
    形，爰依刑事訴訟法第273 條之1 第1 項規定，裁定由受命
    法官獨任進行簡式審判程序。
二、上開犯罪事實，業據被告於本院審理中坦認不諱，核與證人
    即告訴人丙○○、蔡佳勳於警詢中指訴之情節相符，並有道
    路交通事故調查報告表（一）、（二）、道路交通事故現場
    圖1 份、照片2 張附卷可證。另丙○○因被告駕車撞擊受有
    左下肢及左胸挫傷之傷害一情，有健仁醫院診斷證明書1 紙
    附卷為憑。又按汽車行車速度，在未劃設車道線、行車分向
    線之道路，時速不得超過40公里；且行經無號誌之交岔路口
    ，應減速慢行，作隨時停車之準備，道路交通安全規則第93
    條第1 項第1 款、第2 款分別定有明文。而依卷附道路交通
    事故調查報告表之記載，被告肇事當時天候晴、日間自然光
    線、路面狀態乾燥、無缺陷、無障礙物且視距良好，並無不
    能注意之情事，被告竟疏未減速慢行，反以50至60公里之時
    速貿然行駛，致告訴人受傷，堪認其有過失，而告訴人因本
    件車禍受有左下肢及左胸挫傷等傷害，則被告之過失行為與
    告訴人之受傷顯有相當因果關係甚明，由此足認被告上開自
    白確與事實相符，本案事證明確，被告犯行，堪以認定，應
    予依法論科。
三、查被告行為後，刑法業於95年7 月1 日修正公布施行，且按
    行為後法律有變更者，適用行為時之法律，但行為後之法律
    有利於行為人者，適用最有利於行為人之法律，刑法第2 條
    第1 項定有明文。此條規定乃與刑法第1 條罪刑法定主義契
    合，而貫徹法律禁止溯及既往原則，係規範行為後法律變更
    所生新舊法律比較適用之準據法，是刑法第2 條本身雖經修
    正，但刑法第2 條既屬適用法律之準據法，本身尚無比較新
    舊法之問題，應一律適用裁判時之現行刑法第2 條規定，以
    決定適用之刑罰法律，先予敘明。又以本次刑法修正之比較
    新舊法，應就罪刑有關之共犯、未遂犯、想像競合犯、牽連
    犯、連續犯、結合犯，以及累犯加重、自首減輕暨其他法定
    加減原因與加減例等一切情形，綜其全部罪刑之結果而為比
    較（最高法院95年5 月23日第8 次刑庭會議決議可資參照）
    。經查：
（一）刑法第284 條第1 項傷害罪，法定刑得科銀元5 百元以下
      罰金，依修正後刑法施行法增訂第1 條之1 ：「中華民國
      94年1 月7 日刑法修正施行後，刑法分則編所定罰金之貨
      幣單位為新臺幣。94年1 月7 日刑法修正時，刑法分則編
      未修正之條文定有罰金者，自94年1 月7 日刑法修正施行
      後，就其所定數額提高為30倍。但72年6 月26日至94年1
      月7 日新增或修正之條文，就其所定數額提高為3 倍」及
      刑法第33條第5 款修正為：「主刑之種類如下：五、罰金
      ：新臺幣1 千元以上，以百元計算之」等規定觀之，依修
      正後之法律，刑法第284 條第1 項傷害罪所得科處之罰金
      刑最高為新臺幣1 萬5 千元、最低為新臺幣1 千元，然依
      被告行為時之刑罰法律，即罰金罰鍰提高標準條例第1 條
      前段規定之提高倍數10倍及修正前刑法第33條第5 款規定
      之罰金最低額1 元計算，前開傷害罪之罰金刑，最高為銀
      元5 千元，最低額為銀元10元，若換算為新臺幣，最高額
      雖與新法同為新臺幣1 萬5 千元，然最低額僅為新臺幣30
      元。因此，比較上述修正前、後之刑罰法律，自以被告行
      為時關於科處罰金刑之法律較有利於被告。
（二）再被告行為時之易科罰金折算標準，修正前罰金罰鍰提高
      標準條例第2 條前段（現已刪除）規定，就其原定數額提
      高為100 倍折算1 日，則本件被告行為時之易科罰金折算
      標準，應以銀元300 元折算1日 ，經折算為新臺幣後，應
      以新臺幣900 元折算為1 日。惟95年7 月1 日修正公布施
      行之刑法第41條第1 項前段則規定：「犯最重本刑為5 年
      以下有期徒刑以下之刑之罪，而受6個 月以下有期徒刑或
      拘役之宣告者，得以新臺幣1,000 元、2,000 元或3,000
      元折算1 日，易科罰金。」比較修正前後之易科罰金折算
      標準，以95年7 月1 日修正公布施行前之規定，較有利於
      被告，依刑法第2 條第1 項前段，自應適用修正前刑法第
      41條第1 項前段規定，定其易科罰金折算標準，
四、核被告所為，係犯修正前刑法第284 條第1 項前段之過失傷
    害罪嫌及同法第185 條之4 之肇事逃逸罪嫌。上述2 罪間，
    犯意各別，行為互異，應予分論併罰。按汽車駕駛人，無駕
    駛執照駕車、酒醉駕車，因而致人受傷或死亡，依法應負刑
    事責任者，加重其刑至2 分之1 ，道路交通管理處罰條例第
    86 條 第1 項定有明文，本件被告並未考領有駕駛執照，有
    公務監理電子閘門─證號查詢汽車駕駛人資料在卷足稽，被
    告明知及此，仍貿然駕車上路，並因而肇事致人受傷，應依
    法就被告所犯之過失傷害罪部分加重其刑。審酌被告被告因
    騎乘機車不慎肇事致人受傷，竟未及時予以傷者必要之救助
    或報警處理，反而逃離現場，且迄今仍未與告訴人達成民事
    和解或賠償其所受損失，行為自有可責，惟被告犯罪後坦認
    犯行，表示悔意，告訴人所受傷害幸非嚴重，及考量被告犯
    罪動機、目的、前科素行等一切情狀，分別量處如主文所示
    之刑。
據上論斷，應依刑事訴訟法第273 條之1 第1 項、第284 條之1
、第299 條第1 項前段，刑法第2 條第1 項、修正前刑法第284
條第1 項前段、第185 條之4 、第41條第1 項前段，道路交通管
理處罰條例第86條第1 項，修正前罰金罰鍰提高標準條例第1 條
前段、第2 條，判決如主文。
本案經檢察官甲○○到庭執行職務。
中    華    民    國    95    年    7    月    31     日
                  交通法庭    法  官 李嘉益
以上正本證明與原本無異。
如不服本判決，應於收受送達後10日內向本院提出上訴書狀。
中    華    民    國    95    年    7    月    31     日
                              書記官  郭南宏
附錄本判決論罪科刑之法條：
中華民國刑法第185條之4 （肇事逃逸罪）
駕駛動力交通工具肇事，致人死傷而逃逸者，處 6 月以上 5 年
以下有期徒刑。
中華民國刑法第284條(過失傷害罪)
因過失傷害人者，處 6 月以下有期徒刑、拘役或 500 元以下罰
金，致重傷者，處1 年以下有期徒刑、拘役或500 元以下罰金。
從事業務之人，因業務上之過失傷害人者，處 1 年以下有期徒刑


司法院資訊處製作；財團法人民間司法改革基金會備份。
